最高法院刑事判決
                                   111年度台上字第4722號
上  訴  人  潘聖軒                      



上列上訴人因違反槍砲彈藥刀械管制條例等罪案件，不服臺灣高
等法院中華民國111年7月28日第二審判決（111年度上訴字第163
7號，起訴案號：臺灣新北地方檢察署110年度偵字第5223號），
提起上訴，本院判決如下：
    主  文
上訴駁回。
    理  由
壹、原判決關於違反槍砲彈藥刀械管制條例部分
一、按刑事訴訟法第377條規定，上訴於第三審法院，非以判決
    違背法令為理由，不得為之。是提起第三審上訴，應以原判
    決違背法令為理由，係屬法定要件。如果上訴理由書狀並未
    依據卷內訴訟資料，具體指摘原判決不適用何種法則或如何
    適用不當，或所指摘原判決違法情事，顯與法律規定得為第
    三審上訴理由之違法情形，不相適合時，均應認其上訴為違
    背法律上之程式，予以駁回。本件經原審審理結果，認上訴
    人潘聖軒有原判決事實欄（下稱事實欄）一所載之犯行，事
    證明確，因而除撤銷第一審關於諭知沒收具殺傷力之子彈3
    顆部分外，就該部分維持第一審論處上訴人犯槍砲彈藥刀械
    管制條例第7條第4項之非法持有非制式手槍罪刑（尚想像競
    合犯同條例第12條第4項之非法持有子彈罪），並諭知相關
    沒收之判決，駁回其在第二審之上訴。俱已詳述認定犯罪事
    實所憑之證據及其認定之理由。從形式上觀察，並無足以影
    響判決結果之違法情形存在。
二、上訴意旨略以：上訴人並無槍砲前科，於警方接獲通報發生
    槍擊案件，至查緝上訴人到案時止，約有3小時，上訴人在
    此期間並無丟棄槍枝或逃亡之舉，反於警方到場時自願同意
    受搜索，帶同警方取出本案扣案槍枝，並始終坦承犯行，而
    無規避刑責之情，足認上訴人可非難程度顯較輕微，惡性並
    非重大，在客觀上足以引起一般人之同情，而有情輕法重可
    堪憫恕之情。倘論處槍砲彈藥刀械管制條例第7條第4項之法
    定最低本刑，並依累犯規定加重其刑，實嫌過苛。原判決未
    審酌上情，而未依刑法第59條規定減輕其刑，有適用法則不
    當之違法。
三、惟查：
(一)刑罰係以行為人之責任為基礎，而刑事責任復具有個別性，
    因此法律授權事實審法院依犯罪行為人個別具體犯罪情節，
    審酌其不法內涵與責任嚴重程度，並衡量正義報應、預防犯
    罪與協助受刑人復歸社會等多元刑罰目的之實現，而為適當
    之裁量，此乃審判核心事項，故事實審法院在法定刑度範圍
    內裁量之宣告刑，倘其量刑已符合刑罰規範體系及目的，於
    裁量權之行使無所逾越或濫用，即屬適法妥當，自不得任意
    指摘為違法。又刑法第59條之酌量減輕其刑，必須犯罪另有
    特殊之原因與環境，在客觀上足以引起一般同情，認為即使
    予以宣告法定最低度刑期尤嫌過重者，始有其適用。此項犯
    罪情狀是否顯可憫恕而酌量減輕其刑之認定，與刑之量定，
    同屬事實審法院得依職權自由裁量之事項，如為裁判之法院
    已以行為人之責任為基礎，並斟酌刑法第57條各款所列情狀
    ，在法定刑度內，酌量科刑，無顯然失當或違反公平、比例
    及罪刑相當原則，亦無偏執一端，致明顯失其出入情形，自
    非許當事人逕憑己意，指稱法院未依刑法第59條酌減其刑，
    即有判決不適用法則之違法。
(二)原判決就上訴人及其原審辯護人於原審主張應適用刑法第59
    條酌減其刑乙節，業於理由內說明：槍枝、子彈均對公眾具
    有高度之危險性，上訴人非法持有本案槍、彈之手段、情節
    顯對社會治安存有相當隱憂，其犯罪情節所造成社會治安之
    危害程度，尚不足以引起一般人同情而有可堪憫恕、情輕法
    重之情。因而未依刑法第59條規定減輕其刑等旨（見原判決
    第6頁）。已酌情說明不採前揭主張之理由，核乃原審裁量
    職權之適法行使範圍，既無濫用裁量，亦無理由不備之情形
    ，自不容任意指為違法。上訴意旨猶執陳詞，主張原判決未
    依上開規定減輕其刑，有判決不適用法則之違法云云，係就
    原審量刑職權之合法行使及已明白說明之事項，任指為違法
    ，難認是合法之上訴第三審理由。另原判決就上訴人上開犯
    行如何成立累犯，且依累犯規定加重法定最低本刑，如何不
    致使上訴人承受之刑罰超過其應負擔之罪責乙節，並已於理
    由內依憑卷內訴訟資料詳為說明（見原判決第5至6頁）。上
    訴意旨另泛言倘論處槍砲彈藥刀械管制條例第7條第4項之法
    定最低本刑，並依累犯規定加重其刑，實嫌過苛云云，惟並
    未具體指摘原判決論以累犯並加重其刑，究有何違法或不當
    ，顯非依憑卷內證據資料而為具體指摘，同難認是適法的上
    訴第三審理由。
四、以上及其餘上訴意旨，並未依據卷內訴訟資料具體指摘原判
    決有何違背法令之情形，核或係置原判決所為明白論斷於不
    顧，或係就事實審法院量刑裁量之合法行使，徒以自己說詞
    ，任意指為違法，俱難認已符合首揭法定之上訴要件。應認
    上訴人上開部分之上訴為違背法律上之程式，予以駁回。
貳、原判決關於恐嚇危害安全部分
一、刑事訴訟法第376條第1項各款所規定之案件，經第二審判決
    者，除第二審法院係撤銷第一審法院所為無罪、免訴、不受
    理或管轄錯誤之判決，並諭知有罪之判決，被告或得為被告
    利益上訴之人得提起上訴外，其餘均不得上訴第三審法院，
    為該條項所明定。
二、本件關於原判決事實欄二所示恐嚇危害安全部分，原判決係
    維持第一審論處上訴人犯刑法第305條恐嚇危害安全罪刑之
    判決，駁回上訴人在第二審之上訴，核屬刑事訴訟法第376
    條第1項第1款所列不得上訴於第三審法院之案件，又無同項
    但書規定之情形，依首開說明，既經第二審判決，自不得上
    訴於第三審法院，上訴人猶對之提起上訴，顯為法所不許，
    應併予駁回。
據上論結，應依刑事訴訟法第395條前段，判決如主文。 
中　　華　　民　　國　 111　　年　　10　　月　　13　　日
　                刑事第二庭審判長法  官  林　勤　純　
                                  法  官  蔡　新　毅　
                                  法  官  李　釱　任　
                                  法  官  黃　斯　偉　
                                  法  官  吳　秋　宏　
本件正本證明與原本無異
                                  書記官
中　　華　　民　　國　　111 　年　　12　　月　　18　　日